【裁判字號】    99,保險簡上,1
【裁判日期】    991126
【裁判案由】    給付保險金
【裁判全文】
臺灣臺中地方法院民事判決           99年度保險簡上字第1號
上  訴  人  張雅琴
訴訟代理人  黃振忠
被上訴人    富邦人壽保險股份有限公司
法定代理人  蔡明興
訴訟代理人  劉瑩玲    律師
上列當事人間請求給付保險金事件，上訴人對於中華民國99年4
月9日本院臺中簡易庭99年度中保險簡字第3號第一審簡易判決提
起上訴，經本院於民國99年11月5日言詞辯論終結，判決如下：
    主  文
上訴駁回。
第二審訴訟費用新臺幣貳仟肆佰玖拾元由上訴人負擔。
    事實及理由
壹、兩造之聲明：
  一、上訴人方面：
    (一)原判決廢棄。
    (二)被上訴人應給付上訴人新台幣（下同）157,000元及自民
      國97年4月15日起至清償日止，按年利率10%計算之利息。
  二、被上訴人方面：如主文所示。
貳、事實摘要（以兩造不爭執事項代之）：
  一、上訴人於96年12月17日以其為要保人兼被保險人，向被上
      訴人公司之前身安泰人壽保險股份有限公司投保「安泰人
      壽富貴分紅終身壽險」（保單號碼Ｚ000000000-00），保
      險金額為150,000元，並附加「安泰新健康醫療費用定額
      給付保險附約」（以下簡稱系爭契約）20單位，每單位住
      院醫療保險金日額為200元。
  二、嗣上訴人因「雙足拇指外翻步行疼痛（以下簡稱系爭疾病
      ）」，於97年1月31日到台中縣太平市賢德醫院住院，接
      受雙足矯正手術、同年2月7日出院，共住院8天；後又因
      「雙足拇指外翻術後併感染」，於同年2月11日再次住院
      ，接受傷口清創及傷口縫合治療，同年3月3日出院，共住
      院22天，同年3月5日回門診治療1次。
  三、如本件上訴人住院醫療符合系爭契約第8條第1項約定，被
      上訴人應給付住院醫療日額保險金120,000元｛4000×（8
      ＋22）＝120000｝；依同條第3項約定，被上訴人應給付
      住院手術醫療保險金7,000元（350×20＝7000）；依同條
      第4項約定，被上訴人應給付出院居家療養保險金30,000
      元｛（8＋22）×4000×1/4＝30000｝，以上合計為157,0
      00元（120000＋7000＋30000＝157000）。
  四、系爭契約第2條第4款、第8條約定「疾病」係指被保險人
      自本附約生效日30日後所發生之疾病；被保險人於本附約
      有效期間內，因第2條之疾病或傷害住院診療，保險人依
      下列各款約定給付保險金…，」亦即系爭契約生效30日後
      所發生之疾病，方屬系爭契約理賠之範疇。
參、本件關鍵爭點：
  一、本件上訴人因系爭疾病住院8日，及因「術後併感染」住
      院22日，是否符合系爭契約約定之「疾病」定義？亦即系
      爭疾病是否在系爭契約生效30日後始發生之疾病？
  二、若本件確實符合系爭契約疾病之定義，被上訴人主張上訴
      人於投保時未據實告知其有肝炎帶原之病史，主張解除兩
      造間之主契約是否有理由？
肆、本院得心證之理由
  一、查依被上訴人提出附於原審卷第64頁之賢德醫院病歷摘要
      「初診」部分之「主訴」下之「症狀」及「期間」欄位記
      載觀之，上訴人係主訴「雙足步行疼痛」，期間「約數個
      月」，於97年1月31日始至該醫院就醫，經診斷為「雙足
      拇趾外翻併第二蹠骨頭疼痛」，自同日起至同年2月7日期
      間，住院接受雙足大足趾外翻矯正手術。另依上訴人提出
      之該醫院入院病歷（上證四），於97年1月31日部分，亦
      記載上訴人「suffering  from  painful  motion  when
      walking over sole(2nd) for long time」等語，可見上
      訴人在上述日期至該醫院就診前，已感覺步行疼痛長達數
      月之久。就中文文義而言，「數月」至少為兩個月以上，
      應堪認定。
  二、次查，為確定上訴人之系爭疾病究已歷時多久，本院首先
      依上訴人之聲請向賢德醫院查詢「上訴人上開病症，通常
      需多久始發展至需以手術治療？依主治醫師所見上訴人之
      症狀、判斷及其主訴，大致已歷時多久？」；嗣經該院以
      99年7月6日99賢字第91號函覆，於說明欄二後段及三明載
      「…而拇指外翻之形成多是經『長時間』漸次造成之結構
      異常及肌腱韌帶不平衡導致。」、「病人於『住院之前
      2-3個月』（如病歷所述），主訴雙足步行疼痛症狀求診
      ，而住院接受矯正手術。」由此即足徵上訴人就醫時之症
      狀已屬嚴重，應非短期間內造成。上訴人所患雙足拇趾外
      翻之疾病，既係在兩造於96年12月17日訂立系爭契約之前
      即已發生（自就醫日回溯計算兩個月即已在96年12月17日
      前），是上訴人系爭疾病自非系爭契約第2條第4款、第8
      條約定「疾病」（指被保險人自系爭契約生效日30日後所
      發生之疾病）定義所能涵蓋，亦堪認定。
  三、再查，上訴人於知悉上開函覆結果後，先於本院99年9月
      15日準備程序改口陳稱：該病歷「for  long time」之記
      載，應該是指上訴人每次行走的時候都會「痛很久」，不
      是上訴人在就醫之前已經痛了數個月的意思等語，並聲請
      本院再度向賢德醫院函詢病歷記載之真意為何？經賢德醫
      院再以99年9月27日99賢字第125號函覆本院：「有關…病
      歷主訴所記載之『for  long time』意指『步行疼痛症狀
      的期間已很久』；非為行走時會疼痛很久，請查照」。詎
      上訴人於本院99年11月5日言詞辯論期日獲悉此一醫院函
      覆意旨後，竟又改口稱其實上訴人是主訴如果走路「走很
      久」腳會痛等語（上訴人一再改變其說詞之情形，均詳予
      記載於歷次筆錄）。
  四、就上開上訴人病歷記載主訴部分之英文原文觀之，中文應
      可譯為：「以雙足腳掌行走時甚為疼痛，病人受此疼痛所
      苦，已歷時一段長時間」或類似之意思，亦即與賢德醫院
      上開函文所載內容相符；而非上訴人所主張「走路後會痛
      很久」、或「走很久會痛」之意思，應堪認定。
  五、按病歷係由醫師依醫師法執行業務時所應製作之文書（參
      醫療法第67條第2項第1款），依法醫療機構應建立清晰、
      詳實、完整之病歷（參同上法條第1項），又病歷應包含
      「主訴」在內（醫師法第12條第2項第2款參照）。是醫師
      有清晰、詳實（詳盡及真實）、完整記載病歷之法律上義
      務，殆無疑義。又主訴雖出於病人之口，然需由醫師依其
      問診之理解及檢查所得，據實記載，始符上開醫師應詳實
      記載病歷之法定義務。查本件上訴人在賢德醫院就醫時，
      其主治醫師陳之政醫師，已多次函覆本院，說明由其製作
      之病歷記載之真意，且前後均屬一致，應較可信；反觀上
      訴人方面，對於其就醫時主訴內容及真意為何，竟因歷次
      醫院函覆而前後反覆不一，且涉及其自身利害關係（得否
      請求保險理賠），顯與常情事理不符，非可採信。
  六、至於上訴人另主張其於投保時不知本身有此疾病，且初次
      就醫係在系爭契約生效30日後云云。惟依系爭契約第2條
      第4款文義觀之，係以被保險人所罹患疾病「發生之日」
      ，必須在該契約生效30日以後，此為系爭契約約定之理賠
      保險金要件，前已敘及，至於被保險人究於何時知悉自己
      罹病及初次就醫時間，則與保險人應否依系爭契約約定對
      被保險人理賠並無關聯，是上訴人此部分主張，並無足取
      。
  七、因本件上訴人之系爭疾病不符合系爭契約第2條第4款「疾
      病」之定義，被上訴人依約並無給付保險金之義務，本院
      即無必要進而就上開爭點二（被上訴人能否解除主契約，
      使附約隨之失效）為論述，併此敘明。
  八、綜上所述，本件上訴人主張其因系爭疾病就醫、手術及住
      院，符合系爭契約之「疾病」定義，而得請求被上訴人給
      付保險金，尚非足採，從而，原審據以駁回上訴人之請求
      ，經核並無違誤，上訴人提起上訴仍執前詞求予廢棄改判
      被上訴人應給付保險金，為無理由，應予駁回其上訴。
伍、結論：
    本件上訴為無理由，依民事訴訟法第436條之1第3項、第449
    條第1項、第78條，判決如主文。
中    華    民    國    99    年    11    月    26    日
                  民事第三庭  審判長法  官  許秀芬
                                    法  官  許石慶
                                    法  官  曹宗鼎
上正本係照原本作成。
本件不得上訴。
中    華    民    國    99    年    11    月    26    日
                                    書記官

司法院資訊處製作；財團法人民間司法改革基金會備份。
